【裁判字號】    97,交聲,114
【裁判日期】    970929
【裁判案由】    違反道路交通管理處罰條例聲明異議
【裁判全文】
臺灣花蓮地方法院交通事件裁定         97年度交聲字第114號
原處分機關  交通部公路總局臺北區監理所花蓮監理站
異  議  人
即受處分人  乙○○
上列受處分人因違反道路交通管理處罰條例案件，對於交通部公
路總局臺北區監理所花蓮監理站97年4月9日所為之裁決處分（處
分案號：花監違字第裁44-P00000000號）聲明異議，本院裁定如
下：
    主  文
原處分撤銷。
乙○○汽車所有人，牌照業經註銷，無牌照仍行駛，處罰鍰新臺
幣伍仟肆佰元。
    理  由
一、原處分意旨略以：異議人即受處分人（以下稱異議人）乙○○所有之車牌號碼HU-5217號自用小客車，於民國96年1月18
    日上午10時35分許，由案外人甲○○駕駛行經花蓮縣新城鄉
    佳林村114之11 號前時，因該車牌照已於92年12月31日為原
    處分機關註銷，而有無牌照仍行駛之違規情形，為警開單舉
    發。案移原處分機關，因前開車輛早於94年9 月13日，即由
    案外人即原登記車主陳月英賣予泰祥汽車商行，泰祥汽車商
    行再於同年月16日轉賣予異議人。是原處分機關乃認異議人
    為汽車所有人及違規事實明確，依道路交通管理處罰條例第
    12條第1項第8款之規定，裁處異議人罰鍰新臺幣10,800元。
二、異議意旨略以：伊確曾向泰祥汽車商行買受上揭汽車無誤，
    惟已於94年10月5 日將該車以零件車模式售予案外人丁○○
    ，伊已非汽車所有人云云。
三、按汽車牌照業經繳銷、報停、吊銷、註銷，無牌照仍行駛者
    ，處汽車所有人新臺幣3,600元以上10,800 元以下罰鍰，並
    禁止其行駛，道路交通管理處罰條例第12條第1項第8款定有
    明文。此條款之規定，係在處罰汽車所有人，而非汽車駕駛
    人，而道路交通管理處罰條例所稱之「汽車所有人」，並非
    僅指車籍資料上所登記之車主，尚應包括本於民法動產移轉
    規定取得所有權，惟尚未經監理機關登記為車主之人，車籍
    資料僅係監理機關對於車輛管理之行政登記事項，此從該條
    例並無車籍資料上所登記之車主即係汽車所有權人之規定自
    明。經查：
    (一)本件上開車輛確有於96年1 月18日上午10時35分許，由甲○○駕駛行經花蓮縣新城鄉佳林村114之11 號前時，為警
      以發覺該車牌照業經註銷而有無牌照仍行駛之情形開單舉
      發。而該車輛原登記車主為案外人陳月英，陳月英於94年
      9 月13日賣予泰祥汽車商行，泰祥汽車商行又於同年月16
      日賣予異議人，均未辦理車主變更登記等情，除有花蓮縣
      警察局舉發違反道路交通管理事件通知單（以下稱舉發通
      知單）1份、汽車買賣合約書2份在卷可稽，核與證人甲○○於本院調查時到庭證述遭取締經過之情節大致相符，自
      堪認定。
    (二)異議人雖以上揭情詞為辯並舉其與丁○○所簽訂之汽車買
      賣合約書1 份為據，然經本院依上揭異議人與案外人丁○○所簽訂之汽車買賣合約書上所載「丁○○」之地址「花
      蓮縣新城鄉○○村○○街7弄16號」及行動電話號碼「000
      0000000 」調查結果，經查並無該址，而行動電話則係案
      外人丙○○名義所申請。而證人丙○○則結證稱：並未辦
      過該行動電話門號，亦不認識丁○○等語。再者，本院依
      內政部戶役資料查詢結果，亦查無任何關於「丁○○」之
      年籍資料。是證人甲○○雖另證稱：「當時這部車所使用
      的人是馬玉珍，他住花蓮縣新城鄉○○村○○街1巷7號．
      ．．這部車我看到馬玉珍和他先生都有在使用，他先生我
      只知道叫阿強，我不知道是不是丁○○，據我所知，他們
      好像在4 月左右就搬到南澳去了，是他先生的家，我就沒
      有再看到他們了。」等語，惟經本院又分別查詢「馬玉珍
      」及「花蓮縣新城鄉○○村○○街1巷7號」戶役政資料結
      果，亦查無此人及此地址之相關資料等情，有個人基本資
      料查詢結果2份及全戶戶籍資料查詢結果4份，及臺灣大哥
      大股份有限公司97年8月22日法大字第097082832號函附之
      行動電話門號申請資在卷可憑，則是否確有如異議人所稱
      之「丁○○」1人確已非無疑。是以，異議人辯稱：已於9
      4年10月5日將該車以零件車模式售予丁○○云云，已難採
      信。而經本院上開調查結果，既無法證明異議人確有該車
      出售予他人，則異議人自仍為本件系爭車輛之所有人，應
      堪認定。原裁決處分以異議人為處罰對象，即無違誤。
四、次按「違反道路交通管理事件統一裁罰基準及處理細則」第
    2條第2項之違反道路交通管理事件統一裁罰基準表內容，以
    及同處理細則第41條、第44條等規定可知，違反道路交通管
    理事件之裁罰基準，係以受處分人接到舉發違反道路交通事
    件通知單後，「有無逾越到案日期繳納罰款及到案與否」，
    為設定裁決罰鍰數額準據之一，故受處分人有無於到案日期
    前繳交罰鍰或到案與否，對於受處分人究應處以較低額或較
    高額之罰鍰，本具有相當之決定性。另因違反道路交通管理
    事件之處罰為一行政秩序罰，其對於違規之受處分人所為之
    處罰，顯然影響受處分人之權利義務，性質上為負擔之行政
    處分，是其應有行政法基本原則之要求——即行政行為應遵
    循公正、公開與民主之程序，確保依法行政原則，以保障人
    民權益，增進人民對行政之信賴，此亦為行政程序法第1 條
    開宗明義所揭示，故為保障違反道路交通管理事件受處分人
    之權益，舉發單位本應於舉發通知單上，詳為記載「應到案
    日期」及「應到案處所」，以利受處分人得遵期到案繳交罰
    款，或對其違規之行為有陳述、爭執之機會，舉發違反道路
    交通事件通知單自應送達受處分人之住居所、事務所或營業
    所在地，該受處分人始有知悉之可能。經查，本件原處分機
    關原以登記車主陳月英為受處分人加以裁罰，嗣經陳月英、
    泰祥汽車商行分別申訴後，始由原處分機關於96年8 月21日
    以北監花字第0965000156號函檢同原舉發通知單，要求異議
    人於文到翌日起15日內，依原舉發通知單上金額繳納罰鍰。
    異議人則於同年10月17日向原處分機關提出申訴等情，有原
    處分機關上揭北監花字第0965000156號函及異議人之交通部
    公路總局臺北區監理所花蓮監理站交通違規案件陳述書在卷
    可按。而經本院函查原處分機關，上揭北監花字第09650001
    56號函文何時送達予異議人結果，原處分機關函復本院以：
    該郵件並無回執聯及退件紀錄，此亦有原處分機關97年9月2
    4日北監花四字第0970009407 號函在卷可參，則異議人究何
    時收受上開函文，已無從確定，則異議人既於原處分機關裁
    決前已提出上揭陳述書加以爭執，即難認異議人有逾到案日
    期，而應提高處罰金額之情形。從而，原處分機關嗣於97年
    4月9日製作本件裁決書，逕依違反道路交通管理事件統一裁
    罰基準表規定，處罰異議人最高金額新臺幣10,800元，於法
    即有違誤。
五、綜上所述，本件異議人既無從證明確已將所購入之車牌號碼
    HU-5217 號自用小客車出售予「丁○○」，且本院亦查無任
    何證據證明確有「丁○○」其人，則原裁決處分認異議人仍
    為前開車輛之汽車所有人，即屬有據，異議人執此異議，即
    無理由。然原裁決處分前，原處分機關未證明異議人已逾到
    案期日始提出陳述、爭執，即逕依最高罰鍰金額處罰，於法
    則屬有違。是異議人之異議雖無理由，然原裁決處分既有上
    開違誤，本院仍應將原裁決處分撤銷，並依違反道路交通管
    理事件統一裁罰基準及處理細則第2條第2項之違反道路交通
    管理事件統一裁罰基準表規定，為裁罰異議人如主文第2 項
    所示，以資適法。
據上論斷，應依道路交通案件處理辦法第20條前段，裁定如主文
。
中    華    民    國    97    年    9     月    29    日
                  交通法庭    法  官  林恒祺
上列正本證明與原本無異。
如對本裁定不服，應於送達後5 日內，向本院提出抗告狀（應抄
附繕本）。
中    華    民    國    97    年    9     月    29    日
                              書記官


司法院資訊處製作；財團法人民間司法改革基金會備份。
